【裁判字號】    90,上易,1891
【裁判日期】    901228
【裁判案由】    毀棄損壞
【裁判全文】
臺灣高等法院臺中分院刑事判決                    九十年度上易字第一八九一號
    上  訴  人
    即  被  告  乙○○
    上  訴  人
    即  被  告  丙○○
    選任辯護人  謝子熾
右上訴人因毀棄損壞案件，不服臺灣台中地方法院八十九年度易字第二四八九號中華
民國九十年七月十八日第一審判決（起訴案號：臺灣台中地方法院檢察署八十九年度
偵字第八七六五號），提起上訴，本院判決如左：
    主      文
原判決撤銷。
乙○○、王慶鍾均無罪。
    理      由
一、公訴意旨略以：被告乙○○（原名王勝福，民國八十五年四月十三日更名）曾與
    案外人陳青松共同簽發票面金額共計新台幣（下同）八十七萬四千元、七千元之
    本票二紙，經被害人丁○○持向台灣台中地方法院聲請裁定准予強制執行，經法
    院於八十八年五月十七日以八十八年度票字第四五三一號民事裁定准許，並於同
    年七月五日確定。其後被害人再於八十八年十月二十五日具狀向該法院聲請強制
    執行被告乙○○所有，坐落在台中縣清水鎮○○段下湳子小段四０四地號土地上
    ，建號三六四號，門牌編號為台中縣清水鎮○○路四０二巷四八號之建物，並於
    八十八年十二月七日引導該法院執行人員至上址，欲執行查封上開建物之程序，
    惟因守衛不同意其等進入，致未能於當天執行查封之程序。詎被告乙○○於此將
    受強制執行之際，竟與其兄即被告丙○○共同損害被害人之債權，將上開建物以
    贈與為由，於八十八年十二月二十八日向台中縣清水地政事務所送件，申請所有
    權移轉登記與被告丙○○，並於八十八年十二月三十一日經該所完成所有權之移
    轉登記。嗣因被害人欲再聲請原審法院執行查封程序，於調閱上開建物之登記簿
    謄本時，發覺上情，因認被告二人共同犯有刑法第三百五十六條之損害債權罪嫌
    云云。
二、按犯罪事實應依證據認定之，無證據不得推定其犯罪事實，刑事訴訟法第一百五
    十四條定有明文。又刑事訴訟法上所謂認定犯罪事實之證據，係指足以認定被告
    確有犯罪行為之積極證據而言，該項證據自須適合於被告犯罪事實之認定，始得
    採為斷罪資料；如未能發現相當證據，或證據不足以證明，自不能以推測或擬制
    之方法，以為裁判之基礎；告訴人之告訴係以使被告受刑事訴追為目的，是其陳
    述是否與事實相符，仍應調查其他之證據以資審認，最高法院二十九年上字第三
    一０五號、四十年台上字第八十六號分別著有判例可資參照。
三、訊據被告乙○○、丙○○均堅決否認有毀棄損壞犯行，被告乙○○辯稱該處建物
    原即為被告丙○○出資興建，至於前述時間以贈與為由將所有權移轉登記為被告
    丙○○所有乙事，伊完全不知情等語；被告丙○○則辯稱該處建物乃其出資興建
    後打通做工廠之用，為連幢的六間房子，因伊無自耕農身份，當時不能過戶，才
    將其中該部分登記為其弟即被告乙○○所有，其餘登記為其父母所有，因之被告
    乙○○曾於七十五年四月一日出具承諾書，同意於將來無條件辦理所有權之移轉
    登記，並一直由其繳納房屋稅，渠等曾於八十七年十二月間即委由代書辦理移轉
    登記為被告丙○○所有，然因證件不齊而作罷，本次完成移轉登記純屬正當權利
    之行使等語。經查：
（一）上開坐落在台中縣清水鎮○○段下湳子小段建號三六四號，門牌編號為台中縣
      清水鎮○○路四０二巷四八號之建物，主要用途為農舍，係坐落在被告丙○○
      所有同段四０四地號土地上，並無被告乙○○之持分，有土地、建物登記簿謄
      本一份在卷可稽，依該土地登記簿謄本所載，其地上建物除了本件之建物外，
      確實尚有建號三一一、三五八、三五九、三六０、三六一、三六二等筆建物，
      被告王旭供稱該建物是「七十幾年王慶鍾蓋的。」（偵查卷第四十八頁），核
      與證人庚○○所證稱「王慶鍾蓋的，是因為受法令的限制，才借他（指被告乙○○）的名義登記」等語相符（見九十年十月十二日本院訊問筆錄），並證稱
      當時有寫承諾書說日後要無條件過戶，有承諾書及房屋稅繳款書影本一份附卷
      可證，本件建物確係被告王慶鍾所蓋，為其所有，應堪採信，否則其又何須提
      供土地予他人蓋房子，仍自己使用及繳納房屋稅？公訴人雖以依承諾書所載「
      系爭建物之建築費用係由力綺公司所支付，現因法令限制權無法登記為公司名
      義所有，暫由立承諾人（王勝福）個人名義辦理登記，嗣後如法令准許，立承
      諾人立即無條件無償同意變更為公司名義所有，絕無異議」等語，亦應移轉登
      記為力綺公司，何以又登記為被告王慶鍾所有，且被告乙○○亦供稱不知有此
      承諾書等語，因認上開承諾書為不實云云，但查該承諾書係於七十五年四月一
      日為乙○○（改名前為王勝福）所簽立之事實，業據證人禢豔君證述甚明（見
      本院九十年十月十二日訊問筆錄），且被告乙○○亦供承該承諾書上之印章是
      其所有，足見被告乙○○確實簽立上開承諾書，又證人禢豔君證稱力綺公司為
      被告王慶鍾所實際經營，上開房屋實際亦為被告王慶鍾所支出資興建，則力綺
      公司本於所有權之作用，將該不動產逕過戶予被告王慶鍾亦難謂有何不可。
（二）公訴人又以本件移轉過戶須檢附被告乙○○之身份證、印鑑證明、印鑑章等才
      能辦理，則於八十八年十二月二十八日向台中縣清水地政事務所送件，申請所
      有權移轉登記為丙○○所有，經該所於八十八年十二月三十一日完成所有權移
      轉登記之事實，被告乙○○豈可能不知？惟查本件建物之移轉過戶是由被告王
      慶鍾委由其妹即證人庚○○委請戊○○，再委託代書甲○○辦理之事實，業據
      證人庚○○、甲○○證述屬實，參以臺中縣清水地政事務所以八十九年六月二
      十六日八九清地登字第八九００八四四０號函檢附之土地登記申請書及其附件
      之印鑑證明、戶籍謄本、等相關資料（見偵查卷第二九－四四頁），經核該印
      鑑證明確於八十七年四月三日由台灣省台中縣清水鎮戶政事務所核發無誤，從
      上揭辦理所有權移轉登記資料所示，亦堪認被告王慶鍾係於八十七年間即已進
      行欲辦理過戶登記，並非於八十八年十二月七日告訴人聲請法院第一次強制執
      行之後才臨時向台中縣清水地政事務所申請過戶。
四、綜上所述，被告二人所辯堪可採信。此外，復查無其他積極事證堪認渠等有毀損
    債權之犯行，自應依法為被告二人無罪之諭知。原審疏未詳察，遽予論罪科刑，
    尚有未洽，被告二人上訴指摘原審判決不當，為有理由，應由本院將原判決撤銷
    改判，另為無罪之諭知。
據上論斷，應依刑事訴訟法第三百六十九條第一項前段、第三百六十四條、第三百零
一條第一項，判決如主文。
本案經檢察官己○○到庭執行職務。
中      華      民      國     九十      年     十二      月   二十八   日
                                 臺灣高等法院臺中分院刑事第十庭
                                       審判長法  官  林照  明
                                             法  官  蔡  名  曜
                                             法  官  盧  江  陽
右正本證明與原本無異。
不得上訴。
                                             書記官  陳  妙  瑋
中      華      民      國    九十一     年      一       月     二     日
                                                                        Ｆ


司法院資訊處製作；財團法人民間司法改革基金會備份。
